【裁判字號】    99,事聲,10157
【裁判日期】    991221
【裁判案由】    聲明異議
【裁判全文】
臺灣臺北地方法院民事裁定           99年度事聲字第10157號
異  議  人  姜德琳
            姜黃彩娥
相  對  人  臺灣臺北看守所
法定代理人  黃維賢
上列當事人間聲請確定訴訟費用額事件，異議人對於民國99年10
月25日本院99年度司聲字第1142號裁定聲明異議，本院裁定如下
：
    主  文
異議駁回。
    理  由
一、按訴訟費用，由敗訴之當事人負擔；又法院未於訴訟費用之
    裁判確定其費用額者，第一審受訴法院於該裁判有執行力後
    ，應依聲請以裁定確定之。依第1項確定之訴訟費用額，應
    於裁定送達之翌日起，加給按法定利率計算之利息，民事訴
    訟法第78條、第91條定有明文。而所謂訴訟費用，包括裁判
    費、本法第77條之23至第77條之25所定之費用，包括訴訟文
    書之影印費、攝影費、抄錄費、翻譯費、證人及鑑定人日旅
    費、及其他進行訴訟之必要費用，另郵電送達費及法官、書
    記官、執達員、通譯於法院外為訴訟行為之食、宿、舟、車
    費，依民事訴訟法第77條之23規定則非屬訴訟費用之一部；
    再所謂「以裁定確定之」，則係指法院已為訴訟費用之裁判
    ，僅未確定其費用額而言，即訴訟費用之裁判中未確定其費
    用額之情形。是此一確定訴訟費用額之程序，僅在審究有求
    償權之一造當事人所開列之費用項目，及其提出支付費用之
    計算書等證據，是否屬於訴訟費用之範圍，以確定應負擔訴
    訟費用之他造當事人所應賠償其訴訟費用之數額。至訴訟費
    用究應由何人負擔？按何比例負擔？悉依命負擔訴訟費用之
    確定裁判主文定之，不容於確定訴訟費用額之程序中，更為
    不同之酌定，最高法院98年度台抗字第705號裁判意旨參照
    。
二、經查，兩造間請求拆屋還地等事件，業經本院98年度訴字第
    1071號判決確定，其訴訟費用由異議人姜德琳、姜黃彩娥負
    擔等情，業經本院審閱本院97年度審補字第332號、97年度
    審訴字第1603號民事裁定及上開民事判決書查明無誤，並依
    職權調閱上開卷宗查核屬實。而本件相對人聲請異議人賠償
    其所支付第一審訴訟費用新台幣（下同）3萬8719元、複丈
    費及地籍圖平面圖影印費5300元、9600元、法警勘驗旅費25
    0元及閱卷費51元部分，業據相對人提出臺北市地政規費及
    其他收入收據2紙、相對人支出證明單臺北縣新店地政事務
    所收費證明單、規費徵收聯單、本院影印規費收據及本院自
    行繳納款項統一收據2紙等件影本附在原裁定卷可參，堪為
    可信；另按「調解不成立後起訴者，其調解程序之費用，應
    作為訴訟費用之一部。」同法第423條第1項前段固有明文。
    惟同法第77條之20規定「調解不成立後三十日內起訴者，當
    事人應繳之裁判費，得以其所繳調解之聲請費扣抵之。」核
    其立法理由係「為配合擴大調解前置程序之規定，避免同一
    事件重複徵收費用。且為期當事人間之爭執早日解決，乃規
    定得扣抵者，以調解不成立後三十日內起訴者為限。」是以
    ，調解既為起訴之先行程序，而調解不成立後起訴者，其調
    解程序之費用，自得主張扣抵裁判費並作為訴訟費用之一部
    ，然若調解不成立後超過30日起訴，調解程序所生之費用，
    自不得再主張扣抵裁判費，並應由聲請調解之一方負擔，法
    理甚明。本院96年度北調字第94號調解案件已於96年3月27
    日核發調解不成立證明書，調解不成立後遲至97年10月9日
    始起訴而由本院98年度訴字第1071號審理，顯已超過30日，
    揆諸上開說明，則相對人所繳納之聲請費2000元即不得再作
    為訴訟費用之一部。至於相對人請求之郵資費390元經核並
    非進行訴訟所必要之費用，爰不予列計，則相對人聲請異議
    人姜德琳、姜黃彩娥應負擔訴訟費用額為5萬3920元（計算
    式：3萬8719元＋5300元＋9600元＋250元＋51元＝5萬3920
    元），及自原裁定送達翌日起至清償日止按年息5％計算之
    利息，為有理由，逾此範圍，則屬無據。原裁定諭令異議人
    依上開金額負擔，於法並無違誤。雖異議人以其按時交付房
    租，相對人請求拆屋還地與其無關云云，然本件為確定訴訟
    費用額之事件，僅在審究求償權人所開列之費用項目是否為
    訴訟費用之範圍？有無證據證明？並確定應負擔訴訟費用之
    數額若干？並非就其權利存在與否為確定，其償還義務如何
    ，應依命負擔訴訟費用之裁判定之。異議人據以指摘原裁定
    不當，求予廢棄，為無理由，應予駁回。
三、依民事訴訟法第240條之4第3項後段，裁定如主文。
中    華    民    國    99    年    12    月    21    日
                  民事第五庭  法  官  洪純莉
以上正本係照原本作成。
如對本裁定抗告須於裁定送達後10日內向本院提出抗告狀，並繳
納抗告費新臺幣1000元。
中    華    民    國    99    年    12    月    21    日
                              書記官  邱美嫆

司法院資訊處製作；財團法人民間司法改革基金會備份。
